臺灣桃園地方法院刑事判決　　　　　　　　　　　　九十一年度訴字第一八號
　　公　訴　人　臺灣桃園地方法院檢察署檢察官
　　被　　　告　甲○○
　　指定辯護人　本院公設辯護人　丁○○
右列被告因毒品危害防制條例案件，經檢察官提起公訴（九十一年度偵字第一一三一
三號），本院判決如左：
    主      文
甲○○無罪。
    理      由
一、公訴意旨略以：被告甲○○明知愷他命（Ketamin）為行政院所列管之第三級毒
    品，不得販賣，竟意圖營利，於民國九十一年六月中旬之某日，在桃園縣桃園市
    ○○路「世紀舞廳」內，向真實姓名年籍不詳，綽號「大胖」之男子，以每瓶新
    台幣（下同）五百元之價格，販入第三級毒品愷他命共二十一瓶。嗣於九十一年
    六月二十一日晚上十一時許，被告甲○○攜帶上開二十一瓶愷他命，欲前往「世
    紀舞廳」出售時，在桃園縣八德市○○里○鄰○○街十九巷八號前，為警當場查
    獲，並從其所騎乘之車牌號碼ＱＤ９─２６２號機車置物箱內，扣得二十一瓶愷
    他命。因認被告涉犯毒品危害防制條例第四條第三項之罪嫌云云。
二、公訴意旨認被告涉有販賣第三級毒品愷他命之罪嫌，無非以：被告甲○○於警訊
    中之自白，及證人丙○○於偵訊時證稱：「九十一年六月十四日，我與吳（指被
    告）至世紀舞廳，有看到吳拿二瓶愷他命給別人」，且被告自承通常一晚的用量
    約兩、三瓶，被告甘冒被查緝之風險，攜帶二十一瓶之愷他命前往「世紀舞廳」
    ，而認其販賣之意圖甚明等情資為論據。
三、按犯罪事實，應依證據認定之，無證據不得推定其犯罪事實，又不能證明被告犯
    罪者，應諭知無罪之判決，刑事訴訟法第一百五十四條、第三百零一條第一項分
    別定有明文；而事實之認定，應憑證據，如未能發現相當證據，或證據不足以證
    明，自不能以推測或擬制之方法，為裁判基礎；倘積極證據不足為不利於被告事
    實之認定，即應為有利於被告之認定，更不必有何有利之證據（最高法院四十年
    臺上字第八六號、三十年臺上字第八一六號判例意旨參照）。且無論直接或間接
    證據，其為訴訟上之證明，須於通常一般之人均不致於有所懷疑，而得確信其為
    真實之程度者，始得據之為有罪之認定，倘其證明尚未達到此一程度，而有合理
    性懷疑之存在時，即無從為有罪之認定，亦有最高法院七十六年台上字第四九八
    六號判例可資參照。
四、訊據被告甲○○堅決否認有何販賣第三級毒品愷他命之犯行，辯稱：扣案愷他命
    均係購賣後欲自行施用，伊並無販賣第三級毒品愷他命；又因警訊時警察一直對
    伊兇，並說帶那麼多一定是要賣的，叫伊要配合承認，所以伊才承認等語。
五、經查：
    （一）被告雖於警訊中自白上開犯行，然經本院調取當時警訊錄音帶勘驗結果：
          核與警訊筆錄內容一字無差，逐字逐句唸出，均無停頓，即如筆錄中被告
          敘及車牌號碼、毒品重量、友人丙○○之出生年月日、身分證字號竟亦能
          對答如流，正確唸出，且錄音長度僅有七分鐘，此有本院勘驗筆錄在卷可
          稽。嗣經本院質之當時製作筆錄之警員乙○○亦坦認：警訊筆錄確係事後
          錄音等語（見本院九十一年十月二十二日審理筆錄）。復稽之被告年僅十
          八歲，又無犯罪前案紀錄，其於初次持有毒品經警查獲，衡情不免驚慌，
          確有易受警員之暗示而為不實自白之可能，故其所辯上開自白係因警員威
          嚇而附和之詞，應可採信。準此，堪認被告上開於警訊中之自白，顯然非
          出於自由意識，而係警員事先擬好筆錄內容，要求被告依循筆錄字句，逐
          字逐句唸出，上開被告於警訊中之自白既非出於任意性，自無可採。按犯
          罪嫌疑人，一旦受到非法或不當之訊問，其陳述之內容即有可能參雜部分
          虛偽之內容，最後可能導致事實之誤認，有礙真實之發現。相對的，偵查
          人員亦會為了求得被告或證人之陳述而不顧法律之規範，視程序正義為無
          物，究其實乃肇因於偵查人員偵查能力之低落，僅重視自白之取得，忽略
          科學證據、物理證據之蒐集、採證。
    （二）且查，證人丙○○於警訊中隻字未提被告有何販賣毒品犯行，嗣於內勤檢
          察官偵訊時於本院審理時均明確陳稱被告並未販賣毒品予伊。雖伊於承辦
          檢察官詢及被告有無販賣愷他命時，答稱「有看到吳在舞廳內持愷他命予
          別人，是九十一年六月十四日晚上時，我與吳至世紀舞廳，有看到吳拿二
          瓶愷他命予別人，『有無收錢不知道』，‥‥，吳每次去舞廳不久就見不
          到人。『可能』持東西予別人，一副忙樣，『應是』拿東西予別人，『這
          是我猜的』」等語（見偵查卷第四十五頁）。然稽其上開證述內容，充斥
          臆測、推論之詞，核諸刑事訴訟法第一百六十條「證人之個人意見或推測
          之詞，不得做為證據」之規定，已難憑採。且證人既然未見金錢交易情事
          ，又如何推論被告確有販賣愷他命之犯行？是以，公訴人以證人丙○○前
          揭出於臆測而為不利於被告之供述，遽採為被告犯罪之證據，非無疑義。
    （三）本案雖有第三級毒品愷他命二十一瓶扣案，惟被告供稱係向「大胖」購得
          ，並供自己施用，除可認定渠持有、施用第三級毒品愷他命之行為外，尚
          難僅以查獲超出一次施用量之毒品，即認定被告必有販賣之犯行。況且，
          本案復未查獲任何曾向被告購買毒品之證人，亦無任何帳冊扣案憑資佐證
          ，亦難遽認被告確有販賣愷他命之犯行。
    （四）綜上，本件除被告前後不一，且非出於自由意識而有瑕疵之自白外，並無
          其他證據佐證，此外，復查無其他積極證據足資證明被告有何販賣毒品之
          犯行，實難僅以臆測之詞即率予推定被告有何販賣毒品之犯行。揆諸前揭
          說明，本件既不能證明被告犯罪，自應為被告無罪之判決。
據上論斷，應依刑事訴訟法第三百零一條第一項，判決如主文。
本案經檢察官鄭重文到庭執行職務。
中      華      民      國    九十一    年     十一     月      七      日
                                      臺灣桃園地方法院刑事第一庭
                                          法  官  陳永來
右正本證明與原本無異。
如不服本判決，應於判決送達後十日內向本院提出上訴狀( 應附繕本 )，上訴於
臺灣高等法院。
                                          書記官  洪明媚
中      華      民      國    九十一    年     十一     月      八      日
